臺灣高等法院臺南分院刑事裁定　　　　　 九十三年度抗字第一八五號　　　 潛
　　　抗　告　人
　　　即 具保 人　甲　○　○.
右列抗告人因沒入保證金案件，不服臺灣臺南地方法院中華民國九十三年五月二十四
日裁定（九十三年度聲字第七一七號），提起抗告，本院裁定如左：
      主      文
抗告駁回。
      理      由
一、抗告意旨略以：抗告人為被告乙○○槍砲彈藥刀械管制條例案件，以保證金新台
    幣（下同）五萬元具保乙○○，於具保限制住居期間，乙○○均安分守己，無不
    法或逃匿情事，轄區警員亦定時至抗告人住處查訪，此應有訪查紀錄可查；因乙
    ○○為安置家中親人，四處打零工，請求延期執行，有陳情書及里長證明書可稽
    。原審裁定指稱乙○○無正當理由不到庭，且拘提無著顯已逃匿，惟抗告人平日
    作息正常，期間並未遇員警登門拘提乙○○，亦未收受任何文書通知，僅收到檢
    察署執行之傳票而已，何能謂乙○○收受傳喚、拘提通知而故不到庭？況抗告人
    亦於九十三年五月十七日陪同乙○○向檢察官報到，接受刑之執行，實際上並未
    經通緝，何以原審竟沒入抗告人之保證金？抗告人對此沒入裁定實難甘服，為此
    提起抗告云云。
二、按具保之被告逃匿者，應命具保人繳納指定之保證金額，並沒入之。不繳納者，
    強制執行。保證金已繳納者，沒入之；又沒入保證金，以法院之裁定行之，刑事
    訴訟法第一百十八條第一項及第一百二十一條第一項分別定有明文。具保係以命
    具保人提出保證書及繳納相當之保證金方式，而釋放被告，其為羈押之替代手段
    ，而繳納保證金之目的即在擔保被告按時出庭，使訴訟程序得以進行，故於被告
    逃匿時，法院自得裁定沒入所繳納之保證金，以資儆懲。
三、經查：
(一)抗告人甲○○前因乙○○違反槍砲彈藥刀械管制條例案件，於原審為乙○○具保
    五萬元保證金，於九十二年九月十八日繳納。乙○○於具保後，經檢察官兩次傳
    喚，應於九十三年三月二十五日及同年四月十三日到庭，惟均未到庭受訊，此有
    臺灣臺南地方法院檢察署九十三年度執字九四九號案件進行單、點名單及送達證
    書四紙附卷稽詳（見一審卷第十四至二十三頁），該送達證書並由乙○○親自簽
    名（四月十三日）或同居人簽名收受（三月二十五日），抗告人辯稱其與乙○○
    均未收受文書之送達，顯為卸責之詞，不足採納。
(二)抗告人保證金之繳納係在擔保乙○○按時出庭，其沒入係以乙○○逃匿為要件，
    並不以經發佈通緝為必要。乙○○既經合法傳喚，無正當理由未到庭，嗣經檢察
    官於九十三年四月十九日發函警局，拘提乙○○，並經台南縣警察局善化分局函
    覆，乙○○行蹤不明，此有臺灣臺南地方法院檢察署南檢惟辛九三執九四九字第
    二○四三一號函、台南縣警察局善化分局南縣善警三字第○九三○○○七八六九
    號函各一份在卷可參（見一審卷第二十四、二十六、二十八頁）。從而，乙○○
    若未逃匿，何以傳喚未出庭？又何以收受檢察官執行之傳票後，遲至九十三年五
    月十七日始向檢察官報到？顯有行蹤不明之事實。原審以乙○○逃匿沒入保證金
    ，自屬有據。抗告人以乙○○係自動到案，尚未發佈通緝等語為辯，難認有理由
    。所提陳情書、里長證明書及醫院診斷證明書等文件，僅可證明乙○○有請求延
    期執行之事實，尚無法據為證明乙○○無逃匿之行為。
(三)原審以乙○○逃匿之事實，裁定沒入所納保證金。本院經核原審認事用法，核無
    不當。抗告人提起抗告指摘原裁定不當，為無理由，應予駁回。
四、據上論結，應依刑事訴訟法第四百十二條，裁定如主文。
中  華  民  國      九十三      年        八        月      十一        日
                                臺灣高等法院臺南分院刑事第一庭
                                    審判長法官  黃    崑    宗
                                          法官  田    平    安
                                          法官  蔡    長    林
右正本證明與原本無異。
如不服本裁定應於送達後五日內向本院提出抗告狀。
                                    法院書記官  李    培    薇
中  華  民  國      九十三      年        八        月      十二        日
